【裁判字號】    95,易,1312
【裁判日期】    950831
【裁判案由】    贓物
【裁判全文】
臺灣高雄地方法院刑事判決              95年度易字第1312號
公  訴  人  臺灣高雄地方法院檢察署檢察官
被      告  乙○○
上列被告因贓物案件，經檢察官提起公訴（95年度偵字第14079號）
，本院改依簡式審判程序判決如下：
    主  文
乙○○連續故買贓物，累犯，處有期徒刑陸月，如易科罰金，以
銀元佰元（即新台幣玖佰元）折算壹日。
    事  實
一、乙○○前曾因殺人案件，經臺灣高等法院高雄分院83年度上
    重更二字第17號判處有期徒刑10年6 月確定，於民國87年5
    月1 日起假釋付保護管束，嗣於92年2 月25日保護管束期滿
    執行完畢。又其從事買賣七里香之業務多年，知悉樹體長有
    樹瘤、成溝狀及螺旋狀之「七里香」及「白樹仔」等植物，
    均係分布於恆春半島國有林班地、或墾丁國家公園範圍內之
    特殊物種，而可預見不詳姓名年籍之成年人兜售之上開樹種
    係自上開國有林班地內所竊取之贓物，竟為賺取差價而基於
    故買贓物之概括犯意，於92年間，在高雄縣鳳山市黃埔公園
    附近，以每株新臺幣（下同）500 元至4000元不等之價格，
    向姓名年籍不詳之成年人，購買由不詳姓名之成年人於行政
    院農委會屏東林區管理處（以下簡稱屏東林管處）恆春工作
    站所管理之國有林班地上所竊取之如附表所示之七里香41株
    ；復於93年6 月間，在屏東縣枋寮鄉○○○道台17線及東海
    路口之「景德瓷器」店內，向姓名年籍不詳駕駛小貨車兜售
    之人，以1500元之價格，購買由不詳姓名之成年人於上述林
    班地內所竊取之贓物白樹仔（俗稱山柑）1 株，並於上址店
    內，將上揭所購得七里香、白樹仔等樹木以每株2,000 元到
    5,000 元不等價格販賣予不特定人牟利，嗣於94年1 月18
    日下午3 時許，為警持搜索票，前往上述「景德瓷器」處搜
    索，當場扣得上開七里香、白樹仔等物。
二、案經屏東縣警察局枋寮分局報告臺灣屏東地方法院檢察署呈
    請台灣高等法院高雄分院檢察署令轉臺灣高雄地方法院檢察
    署檢察官偵查起訴。
    理  由
一、本件被告乙○○所犯為死刑、無期徒刑、最輕本刑為3 年以
    上有期徒刑以外之罪，其於準備程序進行中，就被訴事實為
    有罪之陳述，經受命法官告知簡式審判程序之旨，並聽取當
    事人之意見後，本院合議庭裁定由受命法官獨任進行簡式審
    判程序，合先敘明。
二、上揭事實，業據被告於本院審理時坦承不諱，並有如附表所
    示之七里香41株、白樹仔1 株扣案可佐，上開扣案七里香、
    白樹仔確實係屏東林區管理處恆春工作站所管理之國有林班
    地上所特有之樹種業據證人劉育宗於警詢及偵查中證述明確
    ，足認被告所購買之上開植物係不詳姓名之人自上開國有林
    地所竊取無誤。被告任意性自白與事實相符，足堪採信，事
    證明確，應依法論科。
三、核被告所為，係犯森林法第50條之收買贓物罪，應依刑法第
    349 條第1 項之故買贓物罪論處，公訴意旨認被告僅構成刑
    法第349 條第1 項之故買贓物罪，應有未合，惟基本事實相
    同，應變更法條。被告先後2 次故買贓物犯行，時間相距不
    遠，方法相同，所犯罪名相同，顯係基於概括犯意反覆為之
    ，應依廢止前刑法第56條之規定，論以情節較重故買七里香
    之一罪，並加重其刑。又被告前曾因殺人案件，經臺灣高等
    法院高雄分院83年度上重更二字第17號判處有期徒刑10年6
    月確定，於87年5 月1 日起假釋付保護管束，嗣於92年2 月
    25 日 保護管束期滿執行完畢，有臺灣高等法院被告前案紀
    錄表在卷可稽，其受有期徒刑執行完畢後，5 年以內再犯本
    件有期徒刑以上之罪，為累犯，應依修正前刑法第47條之規
    定加重其刑，並依刑法第70條之規定，遞加重之。爰審酌被
    告為圖私利，故買國有林地內之特有樹種，助長國土之破壞
    ，且故買之數量非微，被告所為危害情節不輕，惟念其犯後
    坦承犯行，態度尚可等一切情狀，量處如主文所示之刑，並
    諭知易科罰金之折算標準。
四、新舊法比較：
１、連續犯部分：被告行為後，刑法第56條連續犯之規定，業於
    94年1 月7 日修正公布刪除，並於95年7 月1 日施行，則被
    告之犯行，因行為後新法業已刪除連續犯之規定，此刪除雖
    非犯罪構成要件之變更，但顯已影響行為人刑罰之法律效果
    ，自屬法律有變更，依新法第2 條第1 項規定，比較新、舊
    法結果，仍應適用較有利於被告之行為時法律即舊法論以連
    續犯（最高法院95年第8 次刑事庭會議決議參照）。
２、累犯部分：被告行為後，刑法第47條關於累犯之規定，業已
    修正為「受徒刑之執行完畢，或一部之執行而赦免後，5 年
    以內故意再犯有期徒刑以上之罪者，為累犯，加重本刑至2
    分之1 。」，被告為本件犯罪，不論依修正前之刑法第47
    條，或修正後之刑法第47條第1 項之規定，均構成累犯，對
    被告而言並無有利或不利之情形，自不生新舊法比較之問題
    ，應逕依修正前之刑法第47條，論以累犯。
３、易科罰金部分：被告於犯罪時之刑法第41條第1 項前段規定
    ：「犯最重本刑為5 年以下有期徒刑以下之刑之罪，而受6
    個月以下有期徒刑或拘役之宣告，因身體、教育、職業、家
    庭之關係或其他正當事由，執行顯有困難者，得以1 元以上
    3 元以下折算一日，易科罰金。」又被告行為時之易科罰金
    折算標準，修正前罰金罰鍰提高標準條例第2 條前段（現已
    刪除）規定，就其原定數額提高為100 倍折算1 日，則
    本件受刑人行為時之易科罰金折算標準，應以銀元300 元折
    算1 日，經折算為新臺幣後，應以新臺幣900 元折算為1 日
    。惟95年7 月1 日修正公布施行之刑法第41條第1 項前段則
    規定：「犯最重本刑為5 年以下有期徒刑以下之刑之罪，而
    受6 個月以下有期徒刑或拘役之宣告者，得以新臺幣1000元
    、2000元或3000元折算1 日，易科罰金。」比較修正前後之
    易科罰金折算標準，以95年7 月1 日修正公布施行前之規定
    ，較有利於受刑人，則應依刑法第2 條第1 項前段，適用修
    正前刑法第41條第1 項前段規定，定其折算標準。
４、罰金刑部分：被告行為後，刑法第33條第5 款業於94年2 月
    2 日修正公布，並自95年7 月1 日起施行；修正後刑法第33
    條第5 款規定「罰金：新臺幣1000元以上，以百元計算之。
    」，與修正前刑法第33條第5 款規定「罰金：1 元以上。」
    不同。比較新舊法結果，以舊法較有利於行為人，新法並無
    對被告較為有利之情形，故依刑法第2 條第1 項前段規定，
    本案關於刑法第320 條第1 項之法定刑罰金部分，自應適用
    行為時之法律即修正前刑法第33條第5 款規定決定其罰金部
    分之法定刑。
５、罰金貨幣單位部分：被告行為後，刑法施行法增訂第一條之
    一，並規定：「中華民國94年1 月7 日刑法修正施行後，刑
    法分則編所定罰金之貨幣單位為新臺幣。94年1 月7 日刑法
    修正時，刑法分則編未修正之條文定有罰金者，自94年1 月
    7 日刑法修正施行後，就其所定數額提高為30倍。但72 年6
    月26日至94年1 月7 日新增或修正之條文，就其所定數額提
    高為3 倍。」，是就現行刑法中，有關於罰金刑處罰之規定
    已有修正，惟經比較增訂之刑法施行法第一條之一與被告行
    為時之罰金罰鍰提高標準條例第1 條前段、現行法規所定貨
    幣單位折算新台幣條例第2 條結果，二者規定適用之結果並
    無不同，則本件即依被告行為時之舊法即依罰金罰鍰提高標
    準條例第1條 前段為法條適用之依據，附此敘明。
據上論斷，應依刑事訴訟法第273 條之1 、第299 條第1 項前段
、第300 條，森林法第50條，廢止前刑法第56條、刑法第2 條第
1 項前段、第349 條第1 項、修正前刑法第47條、第41條第1 項
前段，修正前罰金罰鍰提高標準條例第1 條前段、廢止前罰金罰
鍰提高標準條例第2 條，現行法規所定貨幣單位折算新台幣條例
第2 條，判決如主文。
本案經檢察官甲○○到庭執行職務。
中    華    民    國    95    年    8     月    31    日
                  刑事第一庭    法  官  陳宛榆
以上正本證明與原本無異。
如不服本判決，應於判決送達後10日內，向本院提出上訴狀。
中    華    民    國    95    年    9     月    1     日
                                書記官  劉企萍
附錄本判決論罪法條
森林法第50條
竊取森林主、副產物，收受、搬運、寄藏、收買贓物或為牙保者
，依刑法規定處斷。
中華民國刑法第349條
收受贓物者，處3 年以下有期徒刑、拘役或5 百元以下罰金。搬
運、寄藏、故買贓物或為牙保者，處5 年以下有期徒刑、拘役或
科或併科1 千元以下罰金。
因贓物變得之財物，以贓物論。
附表
┌───────────────────────────┬──────┐
│警卷照片標號中經鑑定為本土七里香者                    │數量（棵）  │
├───────────────────────────┼──────┤
│A01 、A02 、A03 、A04 、A06 、A09 、A10 、A13 、A14 、│26          │
│A15 、A17 、A18 、A19 、  A20 、A22 、A23 、A28 、A30 │            │
│、A31 、A32 、A35 、A36 、A37 、A39 、A41 、A42。     │            │
├───────────────────────────┼──────┤
│B02、B07、B08、B12、B13。                             │5           │
├───────────────────────────┼──────┤
│C22 、C28 、C33 、C34 、C35 、C36 、C38 、C39 、C40 、│10          │
│C41。                                                 │            │
├───────────────────────────┼──────┤
│合計                                                  │41          │
└───────────────────────────┴──────┘


司法院資訊處製作；財團法人民間司法改革基金會備份。
